【裁判字號】    99,監宣,52
【裁判日期】    990531
【裁判案由】    監護宣告
【裁判全文】
臺灣屏東地方法院民事裁定              99年度監宣字第52號
聲  請  人  乙○○
相  對  人  甲○○
上列聲請人聲請監護宣告事件，本院裁定如下：
    主  文
宣告甲○○（男、民國○○年○ 月○ 日生、身分證統一編號：Ｚ000
000000號）為受監護宣告人。
選定乙○○（男、民國○○年○○月○ 日生、身分證統一編號：Ｚ000
000000號）為受監護宣告之人甲○○之監護人。
指定丙○○（男、民國○○年○ 月○○日生、身分證統一編號：Ｚ000
000000號）為會同開具財產清冊之人。
聲請費用新臺幣壹仟元由受監護宣告之人負擔。
    理  由
一、聲請意旨略以：聲請人乙○○之父即相對人甲○○（男，民
    國○○年○ 月○ 日生，身分證統一編號：Ｚ000000000號，住屏
    東縣東港鎮○○里○○路44之2 號）因腦中風造成四肢癱瘓
    ，吞嚥困難，長期臥床，雖經延醫診治，惟均無起色，已至
    不能處理自己事務之程度，為此依民法第14條之規定，聲請
    宣告相對人為受監護宣告人等語。
二、聲請人主張上開各情，業據其提出輔英科技大學附設醫院診
    斷證明書、戶籍謄本、親屬會議記錄、親屬系統表等件為證
    ，並經本院前往真愛老人安養中心，於鑑定人黃文翔醫師前
    點呼相對人，並詢問其姓名、年籍等問題，其無反應。本院
    另就相對人之精神及心智狀況訊問鑑定人，經鑑定人鑑定結
    果，認相對人於83年間發生第一次中風，當時語言中樞受損
    ，語言能力明顯下降，隨後又發生數次中風，完全失去語言
    能力與四肢活動能力，出院後轉往安養中心接受長期照顧迄
    今。個案眼神呆滯、目光茫然，無法與人做口語溝通、意識
    昏迷，無法正確了解他人之意思表達，亦無法以肢體語言表
    達個人意志，對外界呼喚無辨識與理會能力，認知功能嚴重
    受損，喪失語言表達能力，行為退化，對於時間、地方、人
    物之定向能力完全喪失，長短期記憶也明顯喪失，進食、沐
    浴、翻身、大小便、移動身體等日常生活狀況皆完全無法自
    理，目前靠鼻胃管餵食及使用紙尿布處理大小便，亦完全無
    處理財產之能力。個案各項功能退化嚴重，生活完全無自理
    能力，必須長期依賴醫療或養護機構照顧，個案目前已經處
    於嚴重失智狀態因而導致個人認知功能嚴重失能，為意思表
    示、受意思表示或辨識其意思表示效果之能力幾乎完全喪失
    ，此外，也已經完全失去行為能力，應已達監護宣告之標準
    等情，有本院99年5 月7 日訊問筆錄、屏安醫院99年5 月7
    日屏安醫字第0990163 號函附之精神鑑定報告書1 份在卷可
    憑。本院綜合上開勘驗結果及鑑定人之意見，認相對人確因
    精神障礙，致不能為意思表示或受意思表示之程度，故聲請
    人聲請對相對人為監護之宣告為有理由，應予准許。
三、按受監護宣告之人應置監護人；法院為監護之宣告時，應依
    職權就配偶、四親等內之親屬、最近一年有同居事實之其他
    親屬、主管機關、社會福利機構或其他適當之人選定一人或
    數人為監護人，並同時指定會同開具財產清冊之人；法院選
    定監護人時，應依受監護宣告之人之最佳利益，優先考量受
    監護宣告之人之意見，審酌一切情狀，並注意下列事項：一
    、受監護宣告之人之身心狀態與生活及財產狀況。二、受監
    護宣告之人與其配偶、子女或其他共同生活之人間之情感狀
    況。三、監護人之職業、經歷、意見及其與受監護宣告之人
    之利害關係。四、法人為監護人時，其事業之種類與內容，
    法人及其代表人與受監護宣告之人之利害關係，修正後之民
    法第1110條、第1111條第1 項、第1111條之1 定有明文。
四、查相對人自罹病後均係由聲請人乙○○協助照顧及處理金錢
    相關事宜，此據聲請人乙○○於勘驗時陳述明確，又甲○○
    雖有配偶鄭林錦喜，惟其到庭陳稱：其本身並不識字，所有
    子女均已同意由聲請人擔任相對人之監護人等語，有本院99
    年5 月7 日訊問筆錄附卷足憑，本院審酌聲請人乙○○為相
    對人之子，長期協助照護相對人，相對人之最近親屬即其他
    子女鄭萬泉、丙○○、鄭淑岑、鄭月貞、鄭瑞岑均同意由聲
    請人乙○○擔任相對人之監護人，有家庭會議記錄1 份可考
    ，是由聲請人負責護養及照顧相對人並管理其財產，應能符
    合相對人之最佳利益，爰選定聲請人為監護人。另依上開規
    定，法院於選定監護人時，應同時指定會同開具遺產清冊之
    人，及依民法第1113條準用同法第1099條之規定，監護開始
    時，監護人對於受監護人之財產，應依規定會同遺囑指定、
    當地直轄市、縣（市）政府指派或法院指定之人，於二個月
    內開具財產清冊，並陳報法院。為使聲請人得於期限內開具
    遺產清冊並陳報法院，並衡酌丙○○亦係相對人之子，平日
    亦會協助處理相對人事務，爰併指定丙○○為會同開具遺產
    清冊之人。
五、依民事訴訟法第608 條第1 項、非訟事件法第24條第1 項，
    裁定如主文。
中    華    民    國    99    年    5     月    31    日
                        家事庭法  官  林雅莉
正本係照原本作成。
如不服本裁定關於選定監護人及指定會同開具財產清冊之人等部
分，應於送達後10日內向本院提出抗告狀，並繳納抗告費新臺幣
1,000元；其餘關於宣告監護之部分，不得抗告。
中    華    民    國    99    年    6     月     1    日
                              書記官  胡世瑩

司法院資訊處製作；財團法人民間司法改革基金會備份。
